臺灣高等法院民事裁定　　　　　　　　　 100年度抗字第26號
抗　告　人　拓遠股份有限公司
法定代理人　蔡純貞
代　理　人　樊學儒
上列抗告人因與相對人合作金庫商業銀行股份有限公司間清償債
務強制執行事件，聲明異議，對於中華民國99年12月9日臺灣臺
北地方法院99年度事聲字第10173號裁定提起抗告，本院裁定如
下：
    主  文
抗告駁回。
抗告程序費用由抗告人負擔。
    理  由
一、本件抗告人主張：依金融機構合併法第15條第1項第3款之規
    定，得聲請執行法院委外拍賣者，以資產管理公司受讓金融
    機構第一順位抵押權時，始得委託金融資產服務公司拍賣抵
    押不動產，至金融機構以自己之抵押債權或普通債權，則僅
    能依一般執行程序聲請執行法院拍賣不動產，不得聲請委託
    金服公司為拍賣。本件聲請執行之債權自始屬合作金庫商業
    銀行股份有限公司（下稱合庫商業銀行），並以合庫商業銀
    行之名義聲請拍賣，且合庫商業銀行又非抵押權人，不符金
    融機構合併法第15條規定，應不准其委外拍賣之聲請。況合
    庫商業銀行已聲請暫緩拍賣，故臺灣金融資產服務股份有限
    公司（下稱臺灣金服公司）在無拍賣權限下貿然拍賣系爭不
    動產，拍賣行為應屬無效。又鈞院所屬法院91年法律座談會
    民執類第4號係指有權拍賣機關所為之拍賣行為始有適用，
    本件係由無權拍賣之金服公司所為拍賣，並無適用該座談會
    之餘地，爰提起本件抗告，求為廢棄原裁定等語。
二、按「資產管理公司或第一項第三款經主管機關認可之公正第
    三人，得受強制執行機關之委託及監督，依強制執行法辦理
    金融機構聲請之強制執行事件」，金融機構合併法第15條第
    3項定有明文；司法院並依此規定，於民國93年7月9日發布
    「法院委託台灣金融資產服務股份有限公司辦理拍賣變賣業
    務監督要點」，並自下達日施行。本件係金融機構合庫商業
    銀行聲請強制執行，是執行法院自得就其受理之強制執行業
    務，依法委託台灣金服公司進行拍賣。原法院於99年5月13
    日依職權檢送本件執行卷宗委託台灣金服公司進行拍賣，執
    行方法並無違誤。抗告人雖主張：依金融機構合併法第15
    條第1項第3款之規定，得聲請執行法院委外拍賣者，以資產
    管理公司受讓金融機構第一順位抵押權者為限云云，惟查，
    金融機構合併法第15條第1項第3款規定「資產管理公司就已
    取得執行名義之債權，得就其債務人或第三人所提供第一順
    位抵押權之不動產，委託經主管機關認可之公正第三人公開
    拍賣，並不適用民法債編施行法第二十八條之規定。公開拍
    賣所得價款經清償應收帳款後，如有剩餘應返還債務人。但
    有資產管理公司以外之其他第二順位以下抵押權人時，應提
    存法院」，係規範資產管理公司委託拍賣抵押之不動產時應
    為之行為，而本件原法院係依金融機構合併法第15條第3項
    規定，以職權委託台灣金服公司進行拍賣，有原法院執行處
    99年5月13日函在卷可查（見原法院97年度執字第74593號卷
    第289頁），既非依資產管理公司之聲請委外拍賣，自無上
    開金融機構合併法第15條第1項第3款規定之適用。抗告人上
    開主張，應無可採。
三、次按實施強制執行時，經債權人同意者，執行法院得延緩執
    行，強制執行法第10條第1項定有明文。此所謂債權人，除
    本案執行程序之執行債權人外，尚包含依同法第33條規定之
    併案執行債權人在內。又委託拍賣並未變更拍賣之性質及其
    應適用之法律。查原法院前依職權委託台灣金服公司拍賣抗
    告人所有坐落臺北市○○區○○段一小段670、671-1地號土
    地暨其上建號3577、3580、3585、3586建物，並定於99年11
    月10日上午10時於台灣金服公司投標室公開拍賣，執行債權
    人即相對人合庫商業銀行雖於拍賣期日前之11月9日向原法
    院聲請延緩執行，惟本件強制執行債權人，除相對人合庫商
    業銀行外，尚有併案債權人上海商業儲蓄銀行股份有限公司
    （下稱上海商銀）等情，有原法院執行處併案執行函、台灣
    金服公司通知拍賣函等件在卷可查（見原法院97年度執字第
    74593號卷第282、294、299頁），而併案債權人上海商銀截
    至拍賣當日，未為延緩執行之表示，此業經核閱執行卷無訛
    ，揆諸前揭說明，原法院委託拍賣既未變更拍賣之性質及其
    應適用之法律，且本件併案債權人上海商銀未向執行法院聲
    請或表示同意延緩執行，本件強制執行程序自不受執行債權
    人合庫商業銀行聲請延緩執行之影響，本件拍賣程序屬合法
    有效。是抗告人主張本件係由無權拍賣之金服公司所為拍賣
    ，拍賣行為無效云云，自非可採。
四、又本件強制執行債權人，除相對人合庫商業銀行外，既有併
    案債權人上海商銀，業如前述，是抗告人聲請調查本件有無
    其他債權人聲請拍賣系爭標的，即無必要。又「臺灣臺北地
    方法院委託臺灣金融資產服務股份有限公司辦理不動產拍賣
    變賣業務作業要點」貳、二固規定法官核准金融機構或資產
    管理公司聲請委託拍賣或變賣後，法院應副知債權人及債務
    人，惟台灣金服公司於進行第一次拍賣前，已依法通知債權
    人及債務人到場及聲明（見原法院97年度執字第74593號卷
    第299頁)，縱原法院未就委託拍賣之決定通知抗告人，對抗
    告人之權益並無影響，尚難據此遽指為拍賣程序違法。是抗
    告人聲請調查原法院是否就其依職權委託拍賣之決定通知抗
    告人，亦無必要。
五、綜上所述，原法院依金融機構合併法第15條第3項規定，依
    職權委託台灣金服公司進行拍賣，執行方法並無違誤；執行
    債權人合庫商業銀行雖於拍賣期日前聲請延緩執行，然因尚
    有併案債權人上海商銀未向執行法院聲請或表示同意延緩執
    行，故強制執行程序不受影響，本件拍賣程序屬合法有效。
    抗告人對原法院聲明異議，原裁定駁回其異議，並無不當，
    抗告意旨仍執陳詞，指摘原裁定不當，聲明廢棄，為無理由
    ，應駁回其抗告。
六、據上論結，本件抗告為無理由，爰裁定如主文。
中    華    民    國   100    年    3     月    9     日
                    民事第十一庭
                        審判長法  官  呂太郎
                              法  官  劉坤典
                              法  官  徐福晉
正本係照原本作成。
本裁定除以適用法規顯有錯誤為理由外，不得再抗告。如提起再
抗告，應於收受後10日內委任律師為代理人向本院提出再抗告狀
。並繳納再抗告費新台幣１千元。
中    華    民    國   100    年    3     月    9     日
                              書記官  秦仲芳